最高法院民事判決　　　　　　　　　　　　　　　八十七年度台上字第二五三二號
　　上　訴　人　台灣省石門農田水利會
　　法定代理人　翁廷奕
　　訴訟代理人　范振星律師
　　被 上訴 人　陽明綜合醫院
　　法定代理人　洪政武
右當事人間請求清償債務事件，上訴人對於中華民國八十六年十二月二十二日台灣高
等法院第二審判決（八十六年度上字第一三三九號），提起上訴，本院判決如左：
    主  文
原判決廢棄，發回台灣高等法院。
    理  由
本件上訴人主張：伊將所有坐落桃園縣平鎮市義興里廣興十八號一至五樓建築物及附
著裝設等，出租予被上訴人，約定租期自民國八十四年三月八日起至八十九年三月七
日止，租金每月新台幣（下同）四十萬元，土地稅及房屋稅由伊負擔，其餘稅賦則由
被上訴人負擔。而房屋租賃所得稅，為土地稅及房屋稅以外之稅賦，應由被上訴人負
擔，詎被上訴人竟將八十四年度租賃所得稅額五十萬零五百元，逕自應給付伊之租金
內抵銷扣繳等情，求為命被上訴人給付伊五十萬零五百元並加付法定遲延利息之判決
。
被上訴人則以：租賃契約書第四條所載「其餘稅賦均由乙方（即被上訴人）負擔」之
真意，係指如該條括號內所稱之租賃物水、電、自來瓦斯費等，由伊負擔。兩造簽約
時不曾提及租賃所得稅應由何人負擔，伊於八十四年間依所得稅法規定扣繳上訴人之
租賃所得，係經上訴人之代理人江支會告知伊代繳，並同意自房屋租金中扣除，江支
會並已簽收所餘之房屋租金，代繳之租賃所得稅應與租金抵銷等語，資為抗辯。
原審維持第一審所為上訴人敗訴之判決，無非以：本件兩造所爭執者，乃依租賃契約
書第四條之約定，房屋租賃所得稅應由何人負擔之問題。查租賃契約書第四條記載：
「土地稅及房屋稅由甲方（即上訴人）負擔。其餘稅賦則均由乙方（即被上訴人）負
擔（包括租賃物內之水、電、自來瓦斯費等）。」按土地稅、房屋稅本應由不動產所
有人繳納，故第四條前段約定土地稅、房屋稅由上訴人即不動產所有人負擔，與法並
無不符。而該條後段約定：其餘稅賦由被上訴人負擔（包括租賃物內之水、電、自來
瓦斯費等）。括號所載租賃物內之水、電、自來瓦斯費等，應係例示規定，且皆屬被
上訴人使用租賃物應支付之費用。而租賃所得稅與房屋之使用並無直接關連，純係出
租人就出租物之收益所應負擔之稅額。況上訴人原依行政院發布之「教育文化公益慈
善機關或團體免納所得稅適用標準」免納所得稅，嗣財政部八十四年二月十五日台財
稅字八四一六○四五二○號函示：「……有關僅有不動產租金收入可免依所得稅法第
七十一條規定辦理結算申報之規定，自八十四年度所得稅結算申報起不再適用」，致
上訴人自八十四年度所得稅結算申報起應納租賃所得稅。兩造於八十四年三月訂立租
賃契約之初，因上訴人免納所得稅，自無扣繳之問題。是兩造之真意，應無租賃所得
稅由被上訴人負擔之意，自不得拘泥於租賃契約書第四條「其餘賦稅」之字眼，即認
租賃所得稅應由被上訴人負擔。本件房屋租金每月為四十萬元，因有增建部分，故每
年多付二十五萬元，致每年租金為五百零五萬元，被上訴人於給付時，依所得稅法規
定扣取稅款十分之一即五十萬五百元並繳納之，於法即無不合。被上訴人於八十四年
十二月三十日已給付上訴人租金一百零九萬九千五百元，加上扣繳之五十萬零五百元
稅款，共計一百六十萬元，已符四個月為一期之租金一百六十萬元，自無積欠租金之
情事，上訴人主張被上訴人尚有五十萬零五百元之租金未付，自屬無據等詞，為其判
斷之基礎。
查依財政部八十四年二月十五日台財稅字八四一六○四五二○號函示，上訴人自八十
四年度所得稅結算申報起應納租賃所得稅，又被上訴人於八十四年十二月三十日已扣
繳所得稅款，及兩造係於八十四年三月訂立系爭租賃契約均為原審所確定之事實。系
爭租賃契約既訂立於財政部上開函示之後，被上訴人並於八十四年十二月間扣繳上訴
人應納之租金所得稅，顯見八十四年間上訴人之租金所得應繳納所得稅，亦即兩造訂
立系爭租賃契約時，即有扣繳租金所得稅之問題存在。原審一面認定上訴人自八十四
年起應繳納租金所得稅，一面竟謂兩造訂立系爭租賃契約時，上訴人免繳所得稅，自
無扣繳所得稅之問題云云，即有判決理由矛盾之違法。兩造訂約時，有無繳納租金所
得稅之問題，攸關兩造於訂約時是否有約定該稅金應由何者負擔至鉅。該事實既欠明
瞭，本院即無從為法律上之判斷。上訴論旨指摘原判決違背法令，聲明廢棄，為有理
由。
據上論結，本件上訴為有理由，依民事訴訟法第四百七十七條第一項、第四百七十八
條第一項，判決如主文。
中      華      民      國    八十七    年      十      月    二十九    日
                              最高法院民事第六庭
                                  審判長法官  蕭  亨  國
                                        法官  吳  正  一
                                        法官  楊  隆  順
                                        法官  陳  淑  敏
                                        法官  黃  義  豐
      右正本證明與原本無異
                                              書  記  官
中      華      民      國    八十七    年     十一     月    二十三    日
